【裁判字號】    92,上訴,189
【裁判日期】    920603
【裁判案由】    強盜
【裁判全文】
臺灣高等法院臺中分院刑事判決                    九十二年度上訴字第一八九號
    上  訴  人
    即  被  告  丙○○
    指定辯護人  本院公設辯護人  甲○○
右上訴人因準強盜案件，不服臺灣台中地方法院九十一年度訴緝字第五五九號中華民
國九十一年十二月十七日第一審判決（起訴案號：臺灣台中地方法院檢察署九十年度
偵字第一五○七四號，移
○二號、九十二年度偵字第三四一八號、四三二○號），提起上訴，本院判決如左：
    主      文
原判決撤銷。
丙○○連續攜帶兇器，於夜間侵入住宅竊盜，因脫免逮捕，而當場施以強暴，處有期
徒刑捌年。
    事      實
一、丙○○素行不良，有多次犯罪前科，其中於民國（下同）八十五年間，因贓物、
    竊盜、強盜及違反麻醉藥品管理條例等案件，經本院定執行刑為有期徒刑六年十
    月確定，刑期起算日期為八十五年三月十四日，於八十九年二月三日假釋出獄，
    指揮書執行完畢日期為九十一年六月二十九日，現仍在假釋中（於本案不構成累
    犯）。詎仍不知悔改，竟基於意圖為自己不法之所有之概括犯意，(一)於九十年八
    月十九日晚間九時許，以長約十公分、客觀上足以對他人生命、身體、安全產生
    危害之不明鐵器，擅自開啟臺中縣大肚鄉○○路四四三號Ｆ棟一四樓乙○○住處
    大門後，夜間侵入住宅，竊取乙○○所有之行動電話二支（分別為諾基亞牌六一
    五○型及摩托羅拉牌Ｍ三○型），得手後置於上衣及褲子口袋內，正欲離去之際
    ，適為返家之胡銘輝（乙○○之妻舅）發覺，即上前逮捕丙○○。丙○○為脫免
    逮捕，竟持上開鐵器，與胡銘輝拉扯、扭打，而當場對胡銘輝施以強暴。丙○○
    手部於扭打間遭該鐵器劃傷流血，血跡散布在乙○○住處玄關、門口等處。嗣經
    胡銘輝搶下前揭鐵器，制伏丙○○，取回乙○○之行動電話後，將該鐵器歸還丙○○，並要將丙○○帶到樓下守衛室報警處理，然為丙○○乘隙逃脫。(二)嗣於九
    十一年八月十三日九時二十分許，丙○○至台中市○○區○○路三段八十四之十
    九號駿陞機車行內稱要出售機車，而趁機竊取機車行負責人壬○○所有行動電話
    一具（序號：000000000000000號），惟遭壬○○發現上情，並
    抓住丙○○手臂，丙○○為脫免逮捕，竟以手臂撞擊壬○○肚子，匆忙逃逸。
二、案經臺中縣警察局烏日分局報告臺灣臺中地方法院檢察署檢察官偵查起訴暨台中
    市警察局第六分局報請台灣台中地方法院檢察署檢察官移送併案審理。
    理      由
一、訊據被告丙○○固承認有竊取乙○○、壬○○行動電話之事實，惟矢口否認有何
    為脫免逮捕，而當場對胡銘輝、壬○○施以強暴之犯行，辯稱：伊九十年八月十
    九日當天係從頂樓爬水管到乙○○住宅行竊，攀爬過程中，被牆沿割傷流血，偷
    到手機後，剛好遇到胡銘輝回來，因為伊之前即認識胡銘輝，就主動把手機還給
    胡銘輝，請他不要張揚，後來胡銘輝去打電話，伊就先行離開，伊當天並未攜帶
    任何鐵器，亦沒有與胡銘輝發生拉扯、扭打；偷壬○○的手機係趁壬○○不注意
    時偷的，當時壬○○是進去拿錢，伊順手拿的，沒有以手撞他的肚子云云。
二、經查：
  (一)被告右揭犯罪事實(一)部分，業據被害人胡銘輝於警訊、偵查及原審調查時指述：
    九十年八月十九日晚上九時許，伊返家發現門已經打開，丙○○在客廳，手裡拿
    著一支長約十公分、像萬能鑰匙的鐵器，伊姊夫乙○○之手機放在丙○○上衣及
    褲子口袋，伊見狀即上前與丙○○發生扭打，在拉扯間，丙○○的手遭該鐵器劃
    傷流血，地板上有血跡，後來伊搶到鐵器後，將鐵器折疊還給丙○○，並要將丙○○拉到樓下守衛室報警，但丙○○抗拒逃跑；被害人乙○○於警訊及偵查時指
    述：伊於九十年八月十九日晚間九點十分左右返家，發現門外、門內有血跡，電
    視櫃、壁櫃均遭開啟翻動，原本置於壁櫃內之二支行動電話被人取出放在茶几上
    ，經伊小舅子胡銘輝告知，伊才知道是丙○○到伊住處行竊等語綦詳（見偵卷第
    一七至二○、五二、五七頁，原審訴緝卷第三五、三六頁），核與證人即乙○○
    之妻胡翠華於偵查及原審調查時證稱：當天伊回到家裡，發現家裡面都是血跡，
    客廳凌亂，抽屜都被打開沒有關回去，經伊弟弟胡銘輝告知，伊才知道是丙○○
    到伊家裡偷東西；證人即當日到場處理警員林銘健於原審調查時證述：伊到場時
    看到現場有血跡，客廳酒櫃有被打開的跡象，被害人胡銘輝告訴伊血跡是被告持
    鐵器與他打鬥時所遺留的等語相符（見偵卷第五八頁，原審訴字卷第三五頁、訴
    緝卷第三五頁），並有贓物認領保管單在卷可稽（見偵卷第二四頁）。
  (二)雖被告以前詞置辯，惟其於警訊、偵查中係完全否認有進入被害人乙○○住處行
    竊之事實，而辯稱：伊係到乙○○家門口打動電話，因為該處位於頂樓，收訊較
    好云云，迄原審調查、審理時始承認侵入被害人乙○○住宅竊取行動電話，可見
    被告事後為脫免刑責，供詞並非全然實在，所辯是否可採，即有可疑。且關於被
    告手部受傷之原因，被告於警訊時係供稱：「（你手上之傷痕從何而來？）因我
    與太太吵架時不小心被我太太抓傷的」云云（見偵卷第一五頁）；於偵查中則略
    改稱：「（什麼時候受傷？）九十年八月十九日下午七時左右，在乙○○的樓上
    ，我老婆怕我跳樓就抓我」云云（見偵卷第三三頁）；於原審審理時則再翻稱：
    「（當天為何會受傷？）我爬水管到被害人家時被牆沿割到的」云云（見原審訴
    緝卷第六七、六八頁）。被告供詞前後矛盾，益徵其所辯並非屬實。又如依被告
    所辯，其確係於攀爬水管侵入被害人乙○○住宅過程中遭牆壁割傷，衡諸常情，
    血跡應散布在頂樓、陽台，甚至沾染在被害人乙○○家中酒櫃或壁櫃，然依警員
    林銘健繪製之刑案現場示意圖顯示（見偵卷第二三頁），被害人乙○○住處僅有
    客廳玄關、門口、電梯口等處遺留血跡，陽台部分則未見血跡，甚且客廳內經被
    告翻動搜尋財物之電視櫃附近亦均未見有血跡顯示，而被告亦自承其並未在頂樓
    留下血跡（見原審訴緝卷第六八頁），凡此均與被害人胡銘輝所述：伊與被告係
    在入門口處扭打，之後被告乘隙逃脫之情相符，足認被害人胡銘輝前開指述應可
    採信。況被告於原審審理時亦曾提及：「我聽到胡銘輝開門進來，發現是我認識
    的人，他問我到他家做什麼，我就走過去，然後把手機還給他，他叫我去管理員
    室，我叫他不要張揚」（見原審訴緝卷第七○頁），可見被告有抗拒逮捕之意，
    且被害人胡銘輝既已當場表明要被告至管理員室，並立刻報警處理，事後實無放
    任被告自行離去之理，被告所辯顯與常理有違。而右揭事實(二)部分，被告如何於
    行竊得手後，為脫免逮捕，施以強暴等情，業據被害人壬○○於警訊時指述綦詳
    （見併案偵查卷九十一年度偵字第二三二○二號卷第二十四頁），並有贓物責付
    保管書一紙在卷可稽，足見被告此部分之事實，亦已明確，被告否認有施以強暴
    之犯行，乃避就之詞，不足為憑。
  (三)綜上所述，被告所辯不足為採。本件事證明確，被告此部分犯行堪以認定。
三、被告於前開事實(一)部分行竊時所持之鐵器，依被害人胡銘輝所述，係鐵製材質，
    長約十公分，於雙方扭打時甚造成被告受傷流血，足認該鐵器應可攻擊人身，危
    及他人之生命、身體安全，自屬兇器；又按刑法第三百二十九條之以強盜論，即
    以強盜罪相當條文處罰之意，並非專以第三百二十八條第一項之強盜論，故第三
    百三十條所謂犯強盜罪，不僅指自始犯強盜罪者而言，即依第三百二十九條以強
    盜論者，亦包括之，如此項準強盜有第三百二十一條第一項各款情刑之一，自應
    依第三百三十條論處，最高法院四十二年台上字第五二三號著有判例可資參照。
    被告攜帶兇器，於夜間侵入被害人乙○○住宅竊取行動電話，得手後欲離去之際
    ，為被害人胡銘輝發現而加以逮捕，被告為脫免逮捕，即持前開鐵器與被害人胡
    銘輝扭打，而當場施以強暴，核其所為，係犯刑法第三百二十九條、第三百三十
    條第一項攜帶兇器，於夜間侵入住宅，為脫免逮捕，而當場施以強暴罪。被告於
    竊取壬○○之手機後，為壬○○發現，被告為脫免逮捕，而以手撞壬○○的肚子
    ，當場施以強暴，所為係犯刑法第三百二十九條之準強盜罪。被告丙○○先後一
    次加重準強盜及一次準強盜犯行，時間緊接，犯罪構成要件相同，顯係基於概括
    之犯意為之，應依連續犯之規定論以加重準強盜一罪，並依法加重其刑。右開事
    實(二)之犯行，雖未經起訴，惟與起訴之犯行，有連續犯裁判上一罪關係，由檢察
    官移送併辦，本院應併予審理。原審對被告為科刑之判決，固非無見，惟原審對
    於併辦部分（事實(二)犯行部分），未及審理，即有未洽，被告上訴意旨，仍執前
    詞，否認犯強盜罪，雖無理由，惟原審判決既有上開不當之處，自應由本院將原
    審判決予以撤銷改判，爰審酌被告素行不良，曾犯如事實欄所載多次前科，有臺
    灣高等法院被告全國前案紀錄表在卷可參（見原審訴緝卷第二至二二頁），仍不
    知改過自新，竟又連續犯罪，且其攜帶兇器，於夜間侵入住宅竊盜，並為脫免逮
    捕，率持鐵器與被害人打鬥，其行為危害社會治安甚鉅，犯罪後猶飾詞圖卸，顯
    然欠缺悔意等一切情狀，量處如主文第二項所示之刑，以示懲儆。至被告行竊時
    所攜帶之鐵器，因未扣案，形體不明，為免將來執行困難，爰不併予宣告沒收，
    附此敘明。
四、台灣台中地方法院檢察署檢察官移請併案審理之九十一年度偵字第二二二二一號
    、二三二○二號、九十二年度偵字第三四一八號、四三二○號意旨略以：丙○○
    基於意圖為自己不法所有之概括犯意，分別為以下犯行：
（一）於九十一年五月三十一日上午五時，在花蓮縣吉安鄉仁里村，私自騎乘其妻子
      劉美華父親劉方德之機車（竊取機車部分未據告訴），於同日八時二十分許，
      行經花蓮縣吉安鄉仁里村市場前，見被害人辛○○橫越馬路身上掛著金項鍊一
      條，丙○○意圖為自己不法之所有，在後尾隨辛○○，行至吉安鄉○里村○里
      ○街十七號前，自後方超越辛○○，以右手將辛○○掛在脖子上之金項鍊一條
      （重約二兩）強行搶走後加速逃逸，得手後持往新竹縣竹東市不知名之銀樓出
      售，得款新台幣（下同）二萬餘元，花用殆盡（犯刑法第三百二十五條第一項
      ）。
（二）於九十一年八月一日下午二十時許，在台中縣大肚鄉○○路○段「小地方冰果
      室」內竊取被害人戊○○所有皮包一只（內裝有身分證、汽、機車駕照、行照
      、印章、國泰銀行信用卡二張、萬泰銀行現金卡一張、中國信託信用卡、聯邦
      銀行信用卡、郵局提款卡、手機二具、現金二萬餘元，鑰匙二串）。並持其中
      戊○○之萬泰銀行現金卡至台中市○○區○○路一段九十九號「合作金庫」提
  款機，盜領戊○○存款五萬九千元（犯刑法第三百二十條第一項、第三百三十
      九條之二第一項）。
（三）於九十一年八月十三日八時二十分許，復至台中縣龍井鄉○○村○○路二一六
      巷八十三弄一之一號戊○○住處竊取ＪＢＧ─２１２號重型機車一輛，並以六
      千元之代價將該機車售予駿陞機車行（犯刑法第三百二十條第一項）。
（四）於九十一年八月十三日中午十二時許，持其自壬○○處所盜之行動電話至台中
      縣大肚鄉○○路○段五七七號庚○○「全球電訊通訊行」要求修理，並冒用張
      啟旗名義出具讓渡來源切結書，在該切結書上偽簽張啟旗署押，並將該切結書
      交予庚○○，且利用機會竊取庚○○所有摩托羅拉Ｖ６０型行動電話一具（門
      號：0000000000號，序號：000000000000000號）
      。同日，丙○○則以五千五百元之價格，將該具行動電話售予楊秀枝所營之「
      人間手機坊」。 （犯刑法第三百二十條第一項、第二百十條）
（五）於九十一年八月十三日下午十四時許，在台中縣沙鹿鎮光田醫院九樓二號病房
      內，竊取被害人癸○○所有摩托羅拉手機一具（行動電話門號0000000
      000）、身分證一張、機車駕照一張。其後，將上開機車駕照改貼自己的照
      片，以此方法變造特種文書（犯刑法第三百二十條、第二百十二條）。
（六）於九十一年八月二十三日十五時三十分許，在台中縣大肚鄉○街村○○○街四
      十五巷九號前持刀搶走被害人李美綢之皮包（內有現金三千元、信用卡九張等
      物品）後逃逸（犯刑法第三百二十五條第一項）。
（七）於九十一年八月二十七日下午四時四十分，夥同趙振華，由趙振華駕駛機車後
      載丙○○，一起前往台中縣大肚鄉○○村○○路○段興和路口橋下，持刀強盜
      被害人韓玲玲金項鍊一條及現金三千元（犯刑法第三百二十八條第一項）。
（八）於九十一年九月十二日下午十九時五十分許，在彰化縣鹿港鎮○○里○○路○
      段四八五號前方，竊取被害人鍾素娥所有車牌號碼ＫＶＩ─１３０號機車一輛
      ，供己作代步之用。並於同年月十四日下午十七時三十分許，丙○○騎乘前開
      竊得之機車行經彰化縣福興鄉外埔村外埔巷十二號之三前方約五十處公尺道路
      時，搶奪被害人己○○所有掛在頸上之黃金項鍊一條。得手後隨即騎機車逃逸
      ，被害人則高喊搶劫，被害人之妹梁雅筑下車追趕，另被害人之友人陳慶忠、
      楊閔雄聞訊後乘機車在後追捕，丙○○於逃逸時不慎與林慧雯所騎Ｍ４─３７
      ４５號機車發生擦撞倒地，竟竊取被害人丁○所有之紅色腳踏車一輛騎乘逃逸
      ，然因其所穿著雨衣遭腳踏車後輪捲入，無法騎乘，改徒步逃入稻田中，且為
      脫免逮捕，並與在後追趕之陳慶忠發生拉扯，嗣經陳慶忠、楊閔雄追獲後，丙○○則持其所有刀械一把朝自己頸部戳下，並揚言如再追來則死給你們看。此
      時，幸經警及時趕至現場制服逮捕丙○○（犯行法第三百二十條、被告丙○○
      為逃逸而與陳慶忠拉扯，被追獲時，持刀朝自己頸部戳下，其自傷行為，不能
      認係對其他人施加強暴脅迫，與刑法第三百二十九條構成要件不合）。
    因認被告另涉有刑法第三百二十條第一項竊盜罪、第二百十條、第二百十二條變
    造特種文書罪、第三百三十九條之二第一項、第三百二十五條第一項、第三百二
    十八條第一項等罪嫌云云。經查：本案論罪科刑部分係認定被告犯刑法第三百二
    十九條、第三百三十條第一項之加重準強盜罪，此與公訴人請求本院併案審理之
    被告所另涉上開竊盜等犯行，所犯罪名互異，犯罪構成要件亦有不同，且亦無方
    法或結果之牽連關係，核與連續犯及牽連犯之要件均有不符，無裁判上一罪之關
    係，無從併案審理，應退由檢察官賡續辦理，併此敘明。
五、據上論斷，應依刑事訴訟法第三百六十九條第一項前段、第三百六十四條、第二
    百九十九條第一項前段、刑法第五十六條、第三百二十九條、第三百三十條第一
    項，判決如主文。
本案經檢察官子○○到庭執行職務。
中      華      民      國      九十二  年      六      月      三      日
                                臺灣高等法院臺中分院刑事第三庭
                                      審判長法  官  陳  朱  貴
                                            法  官  廖  柏  基
                                            法  官  劉  連  星
右正本證明與原本無異。
如不服本判決應於收受送達後十日內向本院提出上訴書狀，其未敘述上訴之理由者並
得於提起上訴後十日內向本院補提理由書（均須按他造當事人之人數附繕本）。
                                            書記官  李  妍  嬅
中      華      民      國      九十二  年      六      月      三      日
附錄論罪科刑法條
刑法第三百二十九條
竊盜或搶奪，因防護贓物、脫免逮捕或湮滅罪證，而當場施以強暴脅迫者，以強盜論
。
刑法第三百三十條第一項
犯強盜罪而有第三百二十一條第一項各款情形之一者，處七年以上有期徒刑。
                                                                        Ａ


司法院資訊處製作；財團法人民間司法改革基金會備份。
